【裁判字號】    96,簡上,49
【裁判日期】    971127
【裁判案由】    給付票款
【裁判全文】
臺灣臺南地方法院民事判決              96年度簡上字第49號
上  訴  人  丙○○
訴訟代理人  丁○○
被 上 訴人  乙○○
訴訟代理人  己○○
上列當事人間請求給付票款事件，上訴人對於中華民國96年1月
31日臺灣臺南地方法院臺南簡易庭96年度南簡字第2303號第一審
判決提起上訴，經本院於97年11月13日言詞辯論終結，判決如下
：
    主  文
上訴駁回。
第二審訴訟費用新台幣貳萬柒仟肆佰捌拾柒元由上訴人負擔。
    事實及理由
一、本件被上訴人未於言詞辯論期日到場，核無民事訴訟法第38
    6條各款所列情形，爰依上訴人之聲請，由其一造辯論而為
    判決。
二、上訴人上訴除與原判決記載相同者，茲引用之外，補稱：
  (一)本件紛爭發端於被上訴人於民國94年7月1日傍晚，以上訴人
    積欠其新台幣（下同）3百餘萬元未還，伊要「接管營收抵
    債」為藉口，意圖為自己不法之所有，侵入上訴人開設之甲○○○（原日安診所）、戊○○○（原德安診所），以強暴
    脅迫等方法，使上訴人不能抵抗，突然佔據上訴人經營之上
    開二診所，搶收診所營利。上訴人不知變故，欲上夜班看診
    ，竟遭阻止進入診所，始驚駭而爭執，當場被上訴人怒目咆
    哮，脅斥如敢強行進入即予不利，因狀極凶狠，上訴人畏懼
    ，受抑制不敢進入。旋驚悸欲離，又遭被上訴人阻擋，並提
    出其予先備妥之「診所轉讓同意書」嚇令簽名始可離開，上
    訴人因膽怯又孤單，際此險惡境遇深為害怕，在驚惶急迫下
    ，為脫身避難，遂不自主的簽名逃離。本擬報警，惟其惡聲
    脅斥驚悸仍在，尤因孤單無援，恐遭報復，致猶豫，只好苟
    且偷安，癡心妄想被上訴人搶飽後良心發現交還診所。詎料
    被上訴人於霸佔搶收診所營利餘年，亦不滿足，貪得無厭，
    不但仍不交還，反且將其所執借憑票據訴求票款，復恃勢唆
    使數歹徒屢至上訴人上班之診所脅索金錢，欲一牛剝取數皮
    。因其欺弱心態表露無遺甚為可怕，上訴人再三之姑息容忍
    ，反惹其貪戾，且蠻橫益加，且達目無法紀之程度，上訴人
    深恐危及生命安全，忍無可忍，遂不得已向台灣板橋地方法
    院檢察署告訴其涉嫌強盜等。詎料惡人之前，人人畏懼橫禍
    惹身，致證人不敢直言，或不肯指認，雖經再三之再議，仍
    未能取得充分之證實，終處分不起訴。惟卻仍不解於不法霸
    佔診所之事實曾經發生，及現實上確有霸佔搶收情形存在，
    如此之事實俱全，不容分說，惟卻無可奈何，今為求真象公
    義，能得理清，始將經過事實詳陳。
  (二)被上訴人胞姊係該診所會計，其妻又係該診所護士，乃深知
    該診所管收不惡之內情，亦察覺上訴人膽怯孤單可欺，乃萌
    起霸佔診所「接管營收抵債」之不法搶收念頭。按每間診所
    每月淨益各約20-30萬元，兩間即60萬元，其自94年7月1日
    霸佔迄已達30個月，淨益應有1500萬元左右，為上訴人負欠
    債務之數倍。
  (三)上訴人於本訴訟中，一再表示願以負欠債務與被上訴人霸佔
    搶去之部分淨益抵銷之意思，被上訴人於審理中雖表示淨益
    尚不足。惟僅據其提出之94年6月起至96年2月份止之收益亦
    已有12,643,200元，其餘從96年3月迄今之收入尚未列報，
    另其他不需申報請撥款之兩診所點滴、自費藥款、健康食品
    等額外可觀之現金收入亦應誠實全額計入，從而，無論如何
    扣除，開支後所剩淨益，應足夠抵銷上訴人之債務無疑。被
    上訴人於96年8月20日民事準備書狀所載事實、理由，因未
    提出舉證，故認均非真正，否認之。
  (四)依被上訴人民事準備書狀所載之「開銷」說明，其開銷係分
    別以「因無單據保留，乃預估值」、「代為支付」、「無法
    出具付款證明書」、「付醫護人員薪資及房租」、「會是小
    誤差」、「翁豐明醫師要求每月領取現金」、「顧問費」及
    「何需再提示其他月份支出費用」等模糊理由為「開銷」依
    據及交代。惟僅舉其中之翁豐明醫師薪資之1,140,336元部
    份而言，經查證，並據翁醫師證實，其薪資114餘萬元迄今
    分文未取，並出具證明書。診所最主要角色醫師薪資114餘
    萬元都敢作偽虛構支付列帳，足見其所謂「收支明細表」必
    定隱藏殊多假冒開銷之不實帳目無疑。參請被上訴人一面陳
    說虧損，他面確有「月付7萬元顧問費」之莫名奇妙開銷，
    如確有支薪，不難提出「領薪收據」及證明非做作之卻曾領
    薪之「申報所得稅資料」或曾購買藥品之「統一發票」等資
    料供查對稽考始合。本件被上訴人模糊舉證焦點，不憑積極
    具體實據，已與法定舉證責任及事實釋明有違背。綜上以觀
    ，被上訴人所為既均係掩蔽其收益及搪塞其開支，且為欺矇
    法庭，而信口開河敷衍塞責臨訟所做作者，實無足供認定之
    確實憑據及價值，應無證據價值存在，是被上訴人所提出「
    開銷說明」，難令人信服。按行使權利履行義務，應依誠實
    及信用方法，從而對被上訴人所為模糊舉證焦點之主張及舉
    證，上訴人均存疑而有爭執，因認非實在而特予否認之。
  (五)本件上訴人就被上訴人提出之證據影印冊予詳對，發現被上
    訴人有諸多隱瞞收入事實，及虛構開支捏造虧損假象，欲以
    欺矇方法影響法庭之事實判斷錯誤甚明。
    1.收入部份：
      (1)被上訴人96年11月20日民事準備書狀（5）載「僅準備6
        個月份資料」，而提出94年7月1日起之半年份「自製總
        表」，惟迄未見提出其後應補之必要資料，致無法計算
        出全部收入數目。謹請令其提出負責製單之醫師、護士
        簽署製作之「現金收入表」及「月報表」，俾能計出正
        確全部收入，便利解決疑義。
      (2)僅憑被上訴人當初製作之現金收入月報表計算，戊○○○部份為1,303,180元、甲○○○為606,323元，兩診所
        予以合併平均即每月現金收入應為32萬元，再僅憑申報
        健保之21個月予以估算，計為670萬元，倘加上點滴、
        自費看病及健康食品等現金收入亦計入金額不止此數，
        故必須由被上訴人提出「現金收入日報表」及「月報表
        」始能獲正確數目。
    2.支出部分：
      (1)自來水、電力、電話等，被上訴人主張每月「固定35,0
        00元」支出乙節，據其提出之收據，僅有數月份收據，
        不得已依所提出之單據計出每月開支之平均數，即自來
        水最多為1,300元，電力最多為6,478元，電話最多為1,
        323元，就每月共約9,101元，其所報35,000元似虛報達
        3倍之多。
      (2)醫師、護士、藥師等之健保費每月「固定28,000元」支
        出部分，就其提出之收據予計出，即戊○○○有7張計6
        6,213元，每月約為9,117元，合併計出每月計約18,576
        元，被上訴人所報28,000元，為多報50%之多。
      (3)用藥開支：因用藥開支必須據醫師開付藥單單方可計出
        用藥之多寡，非依購藥單據計算用藥，由於未見有一張
        之醫師開出之單據，致無法計出用藥開支。按戊○○○
        規模每月用藥開支1-1.5萬元開支就算很多，是其「固
        定每月50,000元」之用藥開支，似有虛報達2-3倍之多
        。
      (4)其他開支：一般多屬衛生紙、消毒水等類。因未見其開
        支憑據，無法計出，但通常開支，每月約1-2000元，是
        其「固定每月15,000元」開支，似虛報7倍之多。按用
        水、用電力、用電話，都因氣候、環境、人數之影響，
        每日都不一定相同，是被上訴人以「固定」鉅額開支，
        似有誇張而走樣之情形，因之上訴人認為不實而爭執之
        。
      (5)醫師等薪資支出部分：有「翁豐明醫師薪資支付1,446,
        554元」乙節，不但已為翁豐明醫師所堅決否認，因未
        收到分文，乃出具證明書附卷。經詳閱證據影印冊，亦
        無是項匯單或領款收據，是其虛報開銷多出「145萬元
        」之鉅，至為明顯。其它醫師即有負責人葉騰遠醫師及
        陳逸正醫師，雖有單據，但比對又有不吻合之處。又護
        士部份，僅有三分之一單據，不便計出。
      (6)法律事務所單據部份：亦有私人支付法律事務所單據，
        惟既非診所開支及通常經營診所所應有之必要開支，且
        非可計入診所經營開支之內。
      (7)支付梅楷君顧問費23萬元：既非經營診所通常所必需之
        開支，且非必要。
      (8)支付王志銓378,083元：王志銓係被上訴人之妻，既係
        支付其妻之家庭開銷，非診所應有之開銷，亦不能算入
        診所經營開支。
      (9)裝潢67萬元、設計20萬元部份：僅屬小單位之裝潢設計
        支付鉅款，不符常情而不合理，且應有稅稽單位查明有
        報此單收入即明。
      (10)付車款85,000元部分：既係私人代步開支，非診所開支
        ，且不可計入；保安裝備34,000元，非通常之診所經營
        所必需，且非必要開支，應不計入。
  (六)依據「台北地院民事庭95年度訴字第1756號返還所有物事件
    95年5月9日言詞辯論筆錄」可證明被上訴人陳述「94年7月
    1日當天我們就占有兩家診所，被告丙○○開給我們的支票
    總共3,586,000元」，證明霸占診所之時間事實及支票總額
    ；本件96年5月24日準備程序中法官詢問：「依照被上訴人
    （乙○○）的陳述，是以兩家診所的轉讓後經營之盈餘未清
    償上訴人（丙○○）對被上訴人之欠款，則如有盈餘且抵償
    上訴人借款後，診所要如何處理？被上訴人親口答稱：「將
    診所經營權返還給上訴人」。用以證明被上訴人於訴訟上亦
    同意以經營盈餘互為抵銷，以消滅欠款債務之事實；
  (七)被上訴人佔據兩診所搶取所得之盈餘，已足供抵銷上訴人之
    債務，有如下事證：
    1.中央健保局台北分局函覆附件，載明：健保醫療費用（健
      保費）核付過帳者，甲○○○（至96年2月止）為4,791,
      233元，戊○○○（至95年6月25日止）為5,428,262元，
      兩所合計10,219,495元。僅1年8月及1年之健保費收入已
      逾14元萬元，為欠款之2倍餘。
    2.被上訴人97年2月21日民事準備書狀記載被上訴人收取之
      健保費「實際撥入診所帳戶總金額為12,643,200元」（後
      續部分拒不提出）。
    3.被上訴人96年12月21日準備書狀附「門診費用收入帳單」
      可證明：僅至95年12月被上訴人收取之「診所費用收入」
      ，就有4,912,650元（後續部份拒不提出）。
    4.如上所呈，上開1.部分因同為健保費為免重複不計入，乃
      將上開2.部分之「實際撥入診所帳戶總金額」之健保費及
      3.部分之「門診費用收入」等兩項收入合計為17,555,850
      元，就是被上訴人呈報之部份收入而予扣除上訴人不爭執
      之開銷總數10,493,000元之盈餘（按一般診所係扣除總收
      入3分之1為通常平均之開銷），是此盈餘供抵銷上訴人欠
      款綽綽有餘。
    5.就「被上訴人主張之開銷支出單據」以觀：經初步之查對
      就發現被上訴人捏造虛報開銷之事實，如「翁豐明醫師94
      年6月起至95年5月止1年份薪金1,446,554元，經向翁豐明
      醫師求證，獲翁豐明醫師堅決否認有收到事項薪金，且出
      具證明書，並願出庭作證。經當庭提示質疑，被上訴人無
      言以對。又存入彰化銀行「王志銓」戶第8次計509,000元
      之開銷，經查出王志銓係被上訴人之妻，被上訴人將存入
      其妻銀行戶之家用，捏稱係診所開銷，顯係不誠實，經求
      其提供以何項目支付之報稅資料以供查對是否為診所開銷
      ，卻遭被上訴人峻拒。又「梅楷君顧問費」23萬元，因小
      診所未曾有「顧問」開銷項目，經質疑求其提供以何項目
      報稅，以究明是否為診所開銷，復遭峻拒。不得已往國稅
      局查對結果確無是項開銷之事實。又其他各項開銷無單據
      部分，及憑空虛列帳目部分，經分向健保局、勞保局及國
      稅局查對，既無確據足憑確屬事實及必要開支，從而被上
      訴人不誠實之開銷單據，應不視為合法證憑。此外亦無關
      之開銷塘塞混充為診所開銷，其意圖矇混開銷等亦極不誠
      實及不公平之充數，故對是項部分均爭執否認之。
  (八)就「被上訴人主張虧損200至500萬元」乙節：按俗諺「虧本
    生意無人做」，係表露流俗世態，假如係被上訴人所云之「
    一接手即虧損」的話，無論任何人只要做1、2個月即難受而
    趕快退還，以免繼虧，始符常情及事理。尤其被上訴人係貸
    放高利，對金錢捨利特別敏感之人，又非花錢濟世之慈善家
    ，何堪一再虧損，仍會繼續霸佔不休，佔據經營1年復1年之
    可能？豈不矛盾？參諸放高利之王月容曾要求接管兩診所，
    而與被上訴人當面談判時，被上訴人曾表示願支付與王月容
    250萬元權利金為條件（按王月容索求500萬元權利金，被上
    訴人求折半而成立和解，後被上訴人毀約而訟爭），此經過
    亦足估證經營兩診所利潤甚高，始合誘使其嗜欲願提供高額
    權利金之心態。又按商人精打細算，不可能隨便打糊塗帳的
    ，何況面對面談判的王月容及被上訴人，兩人均係常貸放高
    利，對求利極端敏感，要求回報利益大於付出成本的人，不
    會求作冤大頭者。而被上訴人肯付高達250萬元權利金與王
    月容爭取繼續經營兩診所，足證「一接手即虧本」或「虧本
    200至500萬元」等語，均係違心之大謊言，把他人視為癡呆
    ，實就穩賺不虧矣。從而被上訴人之憑口空言，捏稱之虧本
    200至500萬元，顯係掩護虛構捏造開銷之假託無盈餘，企求
    更多不法利益已耳。本件爭執既已顯出於公庭，應提出其餘
    之全部收入，而以該收入期間之合理合法開銷作扣減標準，
    排除不提出憑證之開銷，始符誠信公平。按當事人主張有力
    於己之事實者，就其事實有舉證之責任，又行使權利履行義
    務，應依誠實及信用方法，均為法所明定。被上訴人一方面
    隱匿收益，他方面捏造虛構開銷用以沖帳，實甚不該。且已
    僅提出收益部分扣減期間之合法合理積極具體證憑之開銷，
    算出盈餘供抵銷，故對空口無實憑證據，上訴人均有爭執否
    認之。
  (九)按民事訴訟法第279條第1項規定：「當事人主張之事實，經
    他造於準備書狀內或言詞辯論時或受命法官、受託法官前自
    認者，無庸舉證」。本件上訴人引用之證據，一為被上訴人
    於鈞院另案97年度訴字第15號原告乙○○與被告丙○○間清
    償借款（謙股），於97年2月21日提出之民事準備書狀內事
    實理由欄第4項所載「健保局撥入診所帳戶金額收入應為12,
    643,200元，及一為被上訴人於本件96年12月21日提出之民
    事準備書狀之反面所載門診費用收入4,912,650元等兩書狀
    證據。而該兩狀均係被上訴人所提出，所載金額為其所主張
    ，並在法庭自認之事實。依上述法條所示，上訴人似無另為
    舉證之必要。如上依被上訴人分別狀載之健保局核撥收入12
    ,643,200 元，加上門診現金收入之4,912,650元，合計為17
    ,555,850 元，扣除上訴人不爭執部分之開銷金額10,493,00
    0元，即剩下7,062,847元為盈餘，而此盈餘足供抵銷上訴人
    欠款事件之1,750,000元，經抵銷後，尚有5,312,847元。
  (十)並聲明：求為判決原判決廢棄，被上訴人在第一審簡易之訴
    及假執行之聲請均駁回。
三、被上訴人方面：被上訴人雖於言詞辯論期日未到場，據其以
    前到場所為之陳述，除與原判決記載相同者，茲引用之外，
    補稱：
  (一)上訴人於準備程序中，業已坦承原審支票皆為上訴人所簽發
    的，被上訴人主張上訴人應負起償還所有票據金額之義務。
  (二)上訴人於準備程序中指出：「跳票之後被上訴人於94年7 月
    1日佔據兩間診所.... 等語」上訴人主張之內容係捏造不實
    ，被上訴人在此特予強烈否認。事實為上訴人明知當時並無
    能力償還被上訴人所有借款，乃又以詐騙方式誘導被上訴人
    另外再代為墊付上訴人應支付之94年6月份員工薪資及房屋
    租金共計824,301元做為轉讓診所的條件。
  (三)上訴人提出診所內的機器設備與權利金價值1,500萬元等語
    。被上訴人認為上訴人應提出相關證明文件以釐清事實。倘
    若上訴人已經於日前開庭提出「共同經營合夥契約書」而欲
    證明兩間診所價值各為500萬元及400萬元者，此前復金額大
    小差距約500萬元之矛盾情節，已是上訴人經常捏造事實後
    之必然現象。至於機器設備價值70多萬元及藥品5、60萬元
    ，事實為上訴人於94年7月1日簽署轉讓診所合約書予被上訴
    人之前，已經開立上訴人及上訴人友人（楊明昊）的支票支
    付給各廠商，然多數貨款遭退票後，廠商無一不找上被上訴
    人之診所，要求付款或搬回機器設備或藥品等等。故上訴人
    提出之多數供詞均係捏造。
  (四)上訴人提出「縱使該機器設備、藥物及權利金無法抵償債務
    」等語，一點都沒錯。事實為上訴人已經在和被上訴人簽署
    診所轉讓合約書前就已經和上訴人所說的金主有另一紙抵押
    協議書。該項被上訴人毫不知情的協議書帶來了後續被上訴
    人的第二次傷害、嚴重的傷害。（該金主痛恨上訴人一屋二
    賣的情形，導致該金主求償無門，於是該金主為確保自己的
    債權，乃向地方法院提出對被上訴人兩間診所的假扣押申請
    ，目前已進入三審，一、二審法院判決該金主敗訴。雖然被
    上訴人相信終究三審還是會勝訴，但是嚴重的傷害已經造成
    ，因為被上訴人已經無法再繼續承擔自94年7月1日接手診所
    後每月的虧損，所以戊○○○早已在95年6月歇業；另一診
    所也在96年2月停止營業，累計虧損早已超過400萬元。）由
    此看來，若此二診所得以能夠有每月20萬元的毛利，接手22
    個月，共440萬元的獲利，試問誰會想結束它們呢？又如果
    此二診所有這麼高的價值，誰又想結束它們而不再脫手轉讓
    牟利呢？倘若真如上訴人所辯稱「該兩診所每月淨利共約20
    萬元以上」，上訴人自應舉證以實其說。
  (五)經營該二診所之所有支出及收入都是由被上訴人經手，非但
    每月無法有盈餘，且又被假扣押所苦，逼得被上訴人只得苦
    撐等待審判結束、假扣押得以撤銷。無奈至今仍在上訴中。
    被上訴人因自認無法再繼續承擔損失，業已於95年6月間結
    束戊○○○，甲○○○也於96年2月起休診並於同年6月辦理
    歇業，損失之大可想而知。
  (六)上訴人指出，「跳票之後被上訴人於94年7月1日佔據兩間診
    所……等語」上訴人已向台灣板橋地方法院檢察署提出告訴
    且再上訴。由於上訴人主張之內容係捏造不實，被上訴人已
    於日前又接獲台灣板橋地方法院檢察署檢察官不起訴處分書
    。處分書中清楚明瞭的指出，一切指控全屬虛構，其目的僅
    是要拖延還款及賴帳罷了。
  (七)戊○○○、甲○○○支出總表及明細如下：所有費用支出共
    分三大類：
    1.固定費用支出4,313,384元（每月房租、負責醫師薪資、
      管理費及停車費）。固定費用可爭執之部分應只有停車費
      而已。而甲○○○停車費每月2,500元與上訴人丙○○轉
      讓給被上訴人乙○○前承租之位置與價錢一樣無誤；上訴
      人丙○○應自知並無收據可以提示。而戊○○○為因應眾
      醫師們的需求要求承租、且僅承租八個月而已。至於是否
      有租用該二停車位? 若上訴人丙○○不願接受或質疑其真
      實性，當可電詢三位服務醫師。其餘部分之負責醫師服務
      費及房租費用同先前上訴人與各當事人所訂定或更低，無
      庸置疑。
    2.其他費用支出11,428,536元（藥費、水電費、勞健保費、
      電話費、薪資）。如果上訴人對上述費用支出有任何爭執
      ，自應與當事人溝通求證後，提出異議，並證明該收據影
      本之真實性。
    3.額外費用支出2,044,991元。所有的說明及支出單據皆已
      提示給鈞院備查。倘有任何爭執，盼由法官斟酌後裁定判
      決之。
    4.累計支出共17,786,911元。
  (八)並聲明：求為判決駁回上訴。
四、兩造不爭執事項：
  (一)被上訴人持有上訴人所簽發或背書如原審判決附表所示、票
    面金額共175萬元之支票6紙，經被上訴人屆期提示遭退票。
  (二)上訴人與被上訴人成立由被上訴人管理上訴人開設之甲○○○、戊○○○，由二診所經營之獲利來抵償上訴人負欠之上
    開票款債務之協議。
  (三)兩造就甲○○○、戊○○○之盈虧情形迄今尚未進行清算，
    也未有請求清算之訴訟繫屬於法院。
五、茲兩造有爭執者厥為：(1)兩造成立由被上訴人管理上訴人開
    設之甲○○○、戊○○○，由二診所經營之獲利來抵償上訴
    人負欠之上開票款債務之協議，其法律上之性質為何？(2)上
    訴人抗辯甲○○○、戊○○○每月淨利共約60萬元以上，被
    上訴人至少已獲利1,000萬元，系爭175萬元票款債務應以抵
    償完畢，有無理由？茲將本院之意見陳述如次：
  (一)按當事人互相表示意思一致者，無論其為明示或默示，契約
    即為成立。當事人對於必要之點，意思一致，而對於非必要
    之點，未經表示意思者，推定其契約為成立，關於該非必要
    之點，當事人意思不一致時，法院應依其事件之性質定之。
    民法第153條定有明文。又所謂意思表示之一致，包括主觀
    合致與客觀合致，而客觀合致則必須要素（契約成立所不可
    或缺之要件）、常素（通常為構成契約之內容，惟除去該內
    容契約仍可成立之事項）及經表示之偶素（雖非構成契約內
    容之事項，但因當事人特以意思表示將其附加於契約內容之
    因素）均一致，始屬成立。
  (二)本件兩造固於97年5月2日本院行準備程序時對於「上訴人與
    被上訴人成立由被上訴人管理上訴人開設之甲○○○、戊○○○，由二診所經營之獲利來抵償上訴人負欠之上開票款債
    務之協議」此一事實互不爭執（見本院卷卷三第26頁），惟
    兩造對於上開抵償協議之內容之主觀認知及意思表示均不相
    一致，應認不生意思表示合致之法律效果：
    1.上訴人於96年4月23日本院行準備程序時乃主張：「我簽
      發這些支票是要向被上訴人（係上訴人女友之弟）借款投
      資之用，我後來因為資金週轉不靈無法將錢存入帳戶才會
      跳票。跳票之後被上訴人於94年7月1日佔據我兩間診所，
      被上訴人佔據我的診所是憑乙紙同意書，該紙同意書上我
      有簽名，該同意書（按：附於本院卷卷一第19頁）內容是
      診所先由被上訴人經營，由其收款待清償借款完畢後，再
      返還診所給我。兩間診所到目前為止尚由被上訴人占有中
      ，期間長達二十二個月。」等語（見本院卷卷一第16頁）
      ；嗣於96年5月24日本院行準備程序時復主張：「我們簽
      立該紙轉讓同意書的意思是，我把兩家診所經營權給被上
      訴人，我跟他之前的欠款也一筆勾銷。」（見本院卷卷一
      第57頁）；其後於97年11月13日本院行言詞辯論時復稱：
      「經營的盈餘來抵銷本件的票款，被上訴人來佔住診所，
      把我趕出去，說如果經營診所有盈餘就扺票款。」、「當
      時說用盈餘來扺票款，當時被上訴人有說六四分帳的話，
      說讓我佔比較多沒關係，上訴人是六，被上訴人是四」（
      見本院卷第98頁）。
    2.被上訴人於96年5月24日本院行準備程序時主張：「一開
      始上訴人陸續向我借款三百多萬元，因為都沒有清償，於
      是上訴人提出如果我再幫他給付民國94年6月二間分別為
      戊○○○及甲○○○的租金及員工的薪資，就要將二間診
      所的經營權讓與給我，我同意之後，就在94年7月1日簽立
      該紙診所轉讓同意書，診所也從7月1日交由我經營。」、
      「不是上訴人將兩家診所經營權轉讓給被上訴人之後，之
      前的欠款就全部清償完畢。意思是診所經營有盈餘的話就
      可以將之前的欠款及我代付的租金及員工薪資沖抵掉。如
      果診所沒有盈餘的話，上訴人就需要慢慢清償借款再把票
      據取回。」（見本院卷卷一第56頁）；被上訴人嗣於96年
      11月14日本院行準備程序時主張：「我們從沒有提到六、
      四分」（見本院卷卷一第134頁）。
    3.兩造於94年7月1日所簽立之診所轉讓同意書記載：「1.甲
      方（即上訴人）同意將甲○○○（台北縣五股成泰路2段
      202號）、戊○○○（台北市○○區○○路4段8號）之所
      有權及經營權轉讓給乙方！2.轉讓日前發生之所有費用一
      律由甲方負責！」等語，有該同意書在卷可稽（見本院卷
      第19頁），本院審酌上開同意書之文字意思乃係上訴人同
      意將上開二診所之「所有權及經營權」轉讓予被上訴人，
      並非僅係將經營權讓與被上訴人經營，更未記載兩造如何
      分配經營之盈餘，且上訴人於97年11月13日本院行言詞辯
      論時仍稱：「經營的盈餘來抵銷本件的票款，被上訴人來
      佔住診所，把我趕出去，說如果經營診所有盈餘就扺票款
      。」等語，足認上訴人迄本件言詞辯論終結之時，仍認被
      上訴人乃強佔診所，將其趕出去，亦即將甲○○○、戊○○○交由被上訴人經營非出自上訴人自願，實難認兩造當
      時就「由被上訴人管理上訴人開設之甲○○○、戊○○○
      ，由二診所經營之獲利來抵償上訴人負欠之上開票款債務
      」有達成主觀上之合致。
    4.又參酌兩造於本件訴訟中對於上開二診所經營之盈餘獲利
      如何分配，以及分配之比例之主張，亦不相一致，上訴人
      乃稱四、六分，被上訴人則稱未曾提及四、六分，而盈餘
      如何分配以及分配之比例為何，乃係兩造此「以盈餘抵償
      票款債務」之無名契約之要素，兩造並未於上開同意書約
      定，亦未另行約定，已難認兩造當時有就此「以盈餘抵償
      票款債務」之無名契約達成意思表示合致；此外，本院再
      審酌兩造並未就診所帳目如何記載、上訴人如何查核經營
      情形以確定有無盈餘、多久結算盈餘抵償債務一次等事項
      約定明確，且迄本件言詞辯論終結之時，均未曾就上開事
      項為任何約定，亦未曾為任何一次之結算，更難認兩造就
      「以盈餘抵償票款債務」有達成意思表示合致之意思，因
      此，本院認兩造此「以盈餘抵償票款債務」之無名契約亦
      欠缺客觀上之合致。
    5.又按當事人就其主張之爭點，經依民事訴訟法第270條之
      1第1項第3款或第2項為協議者，依同條第3項前段規定，
      固應受其拘束，惟依「法官知法」及「法官審判獨立」之
      原則，法官適用法律之職責，並不當然受當事人基於聽審
      請求權、辯論權所主張法律上見解之拘束。是法院就當事
      人所主張起訴原因之事實判斷其法律上之效果，自不因當
      事人就其主張之法律上爭點，經依上開條項為整理並協議
      時自認或不爭執而受影響（最高法院95年度台上字第1302
      號判決要旨參照）。本件兩造固於97年5月2日本院行準備
      程序時對於「上訴人與被上訴人成立由被上訴人管理上訴
      人開設之甲○○○、戊○○○，由二診所經營之獲利來抵
      償上訴人負欠之上開票款債務之協議」此一事實互不爭執
      ，然依上開見解，本院仍得就當事人所主張起訴原因之事
      實判斷其法律上之效果，而兩造就「以盈餘抵償票款債務
      」欠缺主觀上之合致以及客觀上之合致之情，均經認定如
      上，故兩造「以盈餘抵償票款債務」之意思表示因未達成
      合致，並不生意思表示合致之法律效果，應可認定。
  (三)按發票人應照支票文義擔保支票之支付；執票人向支票債務
    人行使追索權時，得請求自為付款提示日起之利息，如無約
    定利率者，依年利6釐計算，票據法第126條、第144條準用
    第133條分別定有明文。發票人應照匯票文義擔保承兌及付
    款；第29條之規定，於背書人準用之。票據法第29條、第39
    條亦定有明文。本件上訴人對於被上訴人執有其簽發或背書
    之六紙支票一節，並無爭執，自應依票據法負發票人或背書
    人之票據責任。至上訴人固主張甲○○○、戊○○○每月淨
    利共約60萬元以上，被上訴人至少已獲利1,000萬元，系爭
    175萬元票款債務應以抵償完畢等語，惟查，兩造就「以盈
    餘抵償票款債務」之意思表示因未達成合致而不生意思表示
    合致之法律效果，業經認定如上，因此，上訴人自無從復主
    張「以盈餘抵償票款債務」，從而，本院亦無庸計算被上訴
    人經營甲○○○、戊○○○有無盈餘，又上訴人並無其他足
    以消滅上開票據債務之事由，是上訴人自應對被上訴人負票
    據債務之責。至上訴人如認被上訴人實際上經營甲○○○、
    戊○○○獲有利益致其受有損害，自僅得另依不當得利或侵
    權行為之法律關係向被上訴人主張之，惟各該法律關係成立
    與否，則應由受訴法院認定之，附此敘明。
六、綜上所述，被上訴人依據票據之法律關係，請求上訴人給付
    被上訴人175萬元及自支付命令聲請狀繕本送達翌日（上訴
    人95年11月2日之聲明異議狀內明確表示其係於95年10月26
    日收悉，故利息起算日即為95年10月27日）至清償償日止，
    按年息百分之6計算之利息，即有理由，應予准許。又本件
    係本於票據有所請求而涉訟，適用簡易訴訟程序而為上訴人
    敗訴之判決，應依民事訴訟法第389條第1項第3款依職權宣
    告假執行。原審判命上訴人如數給付，並依職權宣告假執行
    ，於法並無不合。上訴意旨仍執前詞，指摘原判決不當，求
    予廢棄改判，為無理由，應予駁回其上訴。
七、又法院為終局判決時，應依職權為訴訟費用之裁判，民事訴
    訟法第87條第1項定有明文，參酌同法第91條第1項規定法院
    未於訴訟費用之裁判確定其費用額者，第一審受訴法院於該
    裁判有執行力後，應依聲請以裁定確定之之立法意旨，本院
    自得於本件判決時，一併確定兩造應負擔之訴訟費用額。查
    本件上訴訴訟標的金額為1,750,000元，應徵第二審裁判費
    為27,487元，此外，本件無其他訴訟費用支出，故訴訟費用
    額確定為27,487元，應由敗訴之上訴人負擔。
八、本件判決結果已臻明確，至兩造聲請傳訊之證人或調取之資
    料，均係為證明吉盛、德銨二診所有無盈餘之事實，惟本院
    認兩造固有協議「以盈餘抵償票款債務」之事實，然因兩造
    對於該抵償協議之內容之認知及意思表示均不相一致，應認
    不生意思表示合致之法律效果，故本院自無再調查有無盈餘
    之必要，其等上開調查證據之聲請，核無必要，爰併予駁回
    ；又兩造其餘攻擊防禦方法併證據資料，經本院審酌後，認
    對判決結果無影響，爰不再逐一論述。
九、據上論結，本件上訴為無理由，依民事訴訟法第436條第2項
    、第385條第1項前段、第436條之1第3項、第449條第1項、
    第78條、第87條第1項，判決如主文。
中    華    民    國    97    年    11    月    27    日
                  民事第三庭    審判長法  官  高榮宏
                                      法  官  黃聖涵
                                      法  官  林福來
以上正本證明與原本無異。
如不服本判決，應於收受送達後20日內向本院提出上訴書狀，並
需經本院許可上訴再送請最高法院審理。其未表明上訴理由者，
應於提出上訴後20日內向本院補提理由書狀（並須按他造當事人
之人數附繕本）；上訴時應提出委任律師或具有律師資格之人之
委任狀；委任有律師資格者，另應附具律師資格證書及釋明委任
人與受任人有民事訴訟法第466條之1第1項但書或第2項（詳附註
）所定關係之釋明文書影本。
附註：
民事訴訟法第466條之1（第1項、第2項）：
對於第二審判決上訴，上訴人應委任律師為訴訟代理人。但上訴
人或其他法定代理人具有律師資格者，不在此限。
上訴人之配偶、三親等內之血親、二親等內之姻親，或上訴人為
法人、中央或地方機關時，其所屬專任人員具有律師資格並經法
院認為適當者，亦得為第三審訴訟代理人。
中    華    民    國    97    年    11    月    27    日
                                      書記官  吳俊達
附表：
┌──┬───┬───┬─────┬─────┬────┬─────┬─────────────┐
│編號│發票人│背書人│票面金額  │票據號碼  │發票日  │提示日    │付款人                    │
│    │      │      │（新台幣）│          │        │（退票日）│                          │
├──┼───┼───┼─────┼─────┼────┼─────┼─────────────┤
│1   │丙○○│      │200,000元 │GU0000000 │94.07.22│94.07.22  │台北第一信用合作社長安分社│
├──┼───┼───┼─────┼─────┼────┼─────┼─────────────┤
│2   │丙○○│      │300,000元 │GU0000000 │94.08.29│95.08.11  │台北第一信用合作社長安分社│
├──┼───┼───┼─────┼─────┼────┼─────┼─────────────┤
│3   │丙○○│      │300,000元 │GU0000000 │94.09.10│95.08.11  │台北第一信用合作社長安分社│
├──┼───┼───┼─────┼─────┼────┼─────┼─────────────┤
│4   │丙○○│      │300,000元 │GU0000000 │94.10.10│95.08.11  │台北第一信用合作社長安分社│
├──┼───┼───┼─────┼─────┼────┼─────┼─────────────┤
│5   │丙○○│      │300,000元 │ZA0000000 │95.06.13│95.08.11  │國泰世華銀行土城分行      │
├──┼───┼───┼─────┼─────┼────┼─────┼─────────────┤
│6   │楊明昊│丙○○│350,000元 │SN0000000 │94.07.30│94.08.01  │台北富邦銀行興隆分行      │
└──┴───┴───┴─────┴─────┴────┴─────┴─────────────┘


司法院資訊處製作；財團法人民間司法改革基金會備份。
